最  高  行  政  法  院  裁  定
110年度抗字第313號
抗  告  人  邱裴健城                                    

上列抗告人因與相對人國防部軍事情報局間有關國防事務事件，
對於中華民國110年9月6日臺北高等行政法院110年度訴字第795
號裁定，提起抗告，本院裁定如下︰
　　主  文
抗告駁回。
抗告訴訟費用由抗告人負擔。
　　理  由
一、按抗告法院認抗告為不合法或無理由者，應為駁回抗告之裁
    定。
二、緣抗告人於民國105年9月14日具狀向相對人申請依國家情報
    工作法補償，而為相對人105年10月19日國報情六字第10500
    05338號函（下稱原處分）所否准，提起訴願，復因逾期而
    遭不受理決定，抗告人仍不服而提起行政訴訟，經臺北高等
    行政法院（下稱原審）110年度訴字第795號裁定（下稱原裁
    定）駁回，抗告人不服，乃提起本件抗告。
三、原裁定以：原處分送達至抗告人當時住居之戶籍地即新北市
    ○○區○○路00號之0，因郵務人員未獲會晤抗告人，亦無受領
    文書之同居人、受僱人或應送達處所之接收郵件人員，乃將
    原處分於105年10月25日寄存送達於新北市ＯＯＯＯ郵局，依行
    政程序法第74條規定，以寄存之日（即105年10月25日）視
    為收受送達之日期，而生送達效力，則抗告人提起訴願之期
    間，應自送達翌日即105年10月26日起算30日，又抗告人住
    所所在地在新北市，扣除2日在途期間，訴願期間計至105年
    11月28日（星期一）屆滿，然抗告人遲至110年4月28日始提
    起訴願，顯已逾30日法定不變期間，為不合法，抗告人復對
    之提起本件行政訴訟，顯非合法且無從補正，因而裁定駁回
    抗告人之訴。
四、抗告意旨略以：行政訴訟法是以保障人民權益，以行政救濟
    方式，抗告人受到國家機關有瑕疵行政行為之侵害，人民依
    法提起行政救助，但原審竟以欠缺訴願行政程序不當應予駁
    回，違法裁定，因此提出抗告，請求廢棄原裁定。
五、本院查：
　㈠行政訴訟法第107條第1項第10款規定：「原告之訴，有下列
    各款情形之一者，行政法院應以裁定駁回之。但其情形可以
    補正者，審判長應定期間先命補正：……十、起訴不合程式或
    不備其他要件者。」第5條第2項規定：「人民因中央或地方
    機關對其依法申請之案件，予以駁回，認為其權利或法律上
    利益受違法損害者，經依訴願程序後，得向行政法院提起請
    求該機關應為行政處分或應為特定內容之行政處分之訴訟。
    」可知提起課予義務訴訟應先踐行合法訴願程序，否則，其
    起訴即不備程序要件，且無從命補正，為不合法，行政法院
    應以裁定駁回之。
　㈡訴願法第14條第1項規定：「訴願之提起，應自行政處分達到
    或公告期滿之次日起30日內為之。」第77條第2款規定：「
    訴願事件有左列各款情形之一者，應為不受理之決定：……二
    、提起訴願逾法定期間或未於第57條但書所定期間內補送訴
    願書者。」行政程序法第72條第1項規定：「送達，於應受
    送達人之住居所、事務所或營業所為之。但在行政機關辦公
    處所或他處會晤應受送達人時，得於會晤處所為之。」第73
    條第1項規定：「於應送達處所不獲會晤應受送達人時，得
    將文書付與有辨別事理能力之同居人、受雇人或應送達處所
    之接收郵件人員。」第74條第1項、第2項規定：「（第1項
    ）送達，不能依前2條規定為之者，得將文書寄存送達地之
    地方自治或警察機關，並作送達通知書兩份，一份黏貼於應
    受送達人住居所、事務所、營業所或其就業處所門首，另一
    份交由鄰居轉交或置於該送達處所信箱或其他適當位置，以
    為送達。（第2項）前項情形，由郵政機關為送達者，得將
    文書寄存於送達地之郵政機關。」準此，送達不能依行政程
    序法第72條、第73條規定為之者，得依同法第74條規定之寄
    存送達方式以為送達，且該條並無如訴願法第47條第3項規
    定準用行政訴訟法第73條第3項「寄存送達，自寄存之日起
    ，經10日發生效力」之明文；此外，99年1月13日修正行政
    訴訟法第73條增訂第3項規定時，行政程序法第74條規定並
    未一併修正，由此亦知立法者並無意就一般行政程序中之寄
    存送達，給予10日之生效緩衝期間。故在未進入訴願程序前
    ，有關行政處分之寄存送達及其生效時點，自應依行政程序
    法第74條規定，以送達人將行政機關之文書寄存送達地之自
    治、警察或郵政機關，並作成送達通知書兩份，黏貼於應受
    送達人門首及置於該送達處所信箱或適當位置時，即發生送
    達之效力。
　㈢經查，本件抗告人因國防事務事件，相對人將原處分送達至
    抗告人當時住居之戶籍地即新北市○○區○○路00號之0，因郵
    務人員未獲會晤抗告人，亦無受領文書之同居人、受僱人或
    應送達處所之接收郵件人員，乃製作送達通知書2份，一份
    黏貼於送達處所之門首，另一份置於送達處所信箱或其他適
    當位置，並將原處分於105年10月25日寄存送達於新北市ＯＯＯ
    Ｏ郵局，此有戶籍謄本、相對人送達證書附卷可證，依行政
    程序法第74條規定，於當日即發生送達之效力。是以，抗告
    人訴願之30日不變期間自原處分送達之翌日起，經扣除在途
    期間至105年11月28日（星期一）屆滿。然抗告人遲至110年
    4月28日始提起訴願，顯已逾期，其訴願為不合法，抗告人
    復提起行政訴訟，顯非合法，應予駁回。原裁定以抗告人提
    起訴願逾法定不變期間，於法未合，進而提起行政訴訟，亦
    非合法且不能補正為由，駁回抗告人之訴，經核並無違誤。
    　　
六、據上論結，本件抗告為無理由，依行政訴訟法第104條、民
    事訴訟法第95條、第78條，裁定如主文。
中　　華　　民　　國　　111 　年　　2 　　月　　17　　日
                    最高行政法院第一庭
                        審判長法官  侯　東　昇　
                              法官　王　碧　芳
                              法官　簡　慧　娟
                              法官　蔡　紹　良
                              法官　鍾　啟　煌
　　　　　　　　　　　　　　　
以  上  正  本  證  明  與  原  本  無  異
中　　華　　民　　國　　111 　年　　2 　　月　　17　　日
　　　　　　　　　　　　　　  書記官　蔡　宜　婷